臺灣士林地方法院民事判決　　　　　　　 93年度婚字第639號
原　　　告　乙○○
　　　　　　　　　　　　1樓
被　　　告　甲○○
當事人間請求確認婚姻無效事件，本院於民國94年3 月16日言詞
辯論終結，判決如下：
    主      文
確認兩造間之婚姻無效。
訴訟費用由被告負擔。
    事實及理由
一、本件原告起訴主張：原告於誤認被告懷孕係自原告受胎之情
    形下，於民國（下同）93年1 月27日與被告簽立結婚證書，
    並經原告父母莊木星、林素英及原告阿姨陳林採桑、姨丈陳
    金雄等人在結婚證書之主婚人、介紹人及證婚人等欄位簽名
    後，由原告持至台北市內湖區戶政事務所辦理結婚登記完成
    ，未經宴客及舉行任何結婚之公開儀式；兩造結婚既未有公
    開儀式及2 人以上之證人，其婚姻即自始不成立，爰訴請確
    認兩造之婚姻關係不成立。被告則對原告主張之前開事實不
    予爭執。
二、按確認法律關係之訴，非原告有即受確認判決之法律上利益
    ，不得提起，民事訴訟法第247 條第1 項前段定有明文。又
    結婚，應有公開儀式及二人以上之證人，經依
    之登記者，推定其已結婚，民法第982 條亦有明文。本件經
    查兩造已於93年1 月27日書立結婚證書，並於同年月28日依
    ，揆諸前開規定，兩造於法律上業經推定為已結婚，在未經
    以反證推翻兩造婚姻關係之前，其婚姻關係即繼續存在，是
    原告訴請確認兩造間之婚姻關係不存在，藉以除去
    登記，應認具有即受確認判決之法律上利益，於程序上並無
    不合，先予敘明。
三、又原告主張兩造之婚姻除於93年1 月間辦理結婚登記外，並
    未舉行結婚之公開儀式等節，除經被告到場承認外，亦核與
    證人即原告父母莊木星、林素英及阿姨陳林採桑等人到庭陳
    明：「當時是因為被告有小孩，經過他們兩人同意寫下結婚
    證書，並在上面簽名蓋章；當時並未辦理公開儀式及宴客，
    因為當時被告快要生小孩了，不辦結婚不行，所以才要他們
    去辦理結婚登記的」等節互核相符（參本院93年12月29日準
    備程序筆錄及94年3 月16日言詞辯論筆錄），堪信原告之主
    張為真實。按結婚應有公開儀式及2 人以上之證人，不具備
    此方式者無效；又依
    婚，惟得以反證推翻之，此觀民法第982 條、第988 條第1
    款之規定自明。所謂公開之儀式，係指結婚之當事人應行定
    式之禮儀，使不特定多數人得以共見共聞，認識其為結婚者
    而言（最高法院51年台上字551 判例參照）。本件兩造雖為
    結婚之登記，但既未舉行公開儀式，兩造之結婚不能認為合
    法成立而有效，從而，原告訴請確認其與被告間之婚姻無效
    ，洵屬有據，應予准許。
四、據上論結，本件原告之訴為有理由，依民事訴訟法第78條，
    判決如主文。
中　　華　　民　　國　　94　　年　　3 　　月　　28　　日
                  家事法庭  法    官  謝靜慧
以上正本證明與原本無異。
如對本判決上訴，應於判決送達後20日向本院提出上訴狀。
中　　華　　民　　國　　94　　年　　3 　　月　　28　　日
                            書 記 官  趙薇莉
